臺灣彰化地方法院刑事判決　　　　　　　 96年度訴字第664號
公　訴　人　臺灣彰化地方法院檢察署檢察官
被　　　告　甲○○
上列被告因違反毒品危害防制條例案件，經檢察官提起公訴（九
十六年度毒偵字第一二二○號），本院依簡式審判程序判決如下
：
    主  文
甲○○施用第一級毒品，累犯，處有期徒刑壹年貳月。
    事　實
一、甲○○前因自民國九十一年底起至九十二年九月十日止，及
    自九十一年三月起至九十二年五月五日止，分別施用第一級
    毒品、第二級毒品之案件，經本院以九十二年度訴字第八五
    二號分別判處有期徒刑九月、六月，應執行有期徒刑一年一
    月確定；又因施用第一級毒品、第二級毒品案件，經臺灣臺
    中地方法院以九十三年度訴字第一四三六號分別判處有期徒
    刑一年、八月，應執行有期徒刑一年六月確定，上開二案嗣
    經送監接續執行，於九十五年四月七日因縮短刑期假釋出監
    付保護管束，甫於九十五年七月二十五日縮刑期滿未經撤銷
    假釋，而執行完畢。另因施用毒品案件，經本院以八十八年
    度毒聲字第五三四六號裁定送強制戒治，嗣經戒治所評定合
    格，認無繼續戒治之必要，由本院以八十九年度毒聲字第五
    六一一號裁定停止戒治，於九十年一月九日停止戒治，所餘
    戒治期間付保護管束，並於九十年四月二十一日因保護管束
    期滿未經撤銷停止戒治，而執行完畢；復因首揭施用毒品案
    件，經本院以九十二年度毒聲字第一三五四號裁定送強制戒
    治，於九十三年一月九日因毒品危害防制條例修正施行，而
    毋庸執行釋放。詎甲○○仍不知悔改，復於九十六年二月六
    日上午九時許（起訴書誤載為九十六年二月三日上午六時許
    ，惟業經蒞庭檢察官於本院審理時當庭更正），在其位於彰
    化縣芬園鄉○○村○○路十八巷六五號住處內，以將第一級
    毒品海洛因粉末置入注射針筒內加水後，再以針筒注射手臂
    血管之方式，施用第一級毒品海洛因一次。嗣於九十六年二
    月八日下午三時三十分許，經警持臺灣彰化地方法院檢察署
    檢察官核發之強制到場採尿許可書，強制其至警局採集尿液
    送驗，結果呈嗎啡陽性反應，始悉上情。
二、案經彰化縣警察局彰化分局報告臺灣彰化地方法院檢察署檢
    察官偵查起訴。
    理  由
一、按除被告所犯為死刑、無期徒刑、最輕本刑為三年以上有期
    徒刑之罪或高等法院管轄第一審案件者外，於刑事訴訟法第
    二百七十三條第一項程序進行中，被告先就被訴事實為有罪
    之陳述時，審判長得告知被告簡式審判程序之旨，並聽取當
    事人、代理人、辯護人及輔佐人之意見後，裁定進行簡式審
    判程序；除簡式審判程序及簡易程序案件外，第一審應行合
    議審判；刑事訴訟法第二百七十三條之一第一項、第二百八
    十四條之一分別定有明文。本件被告甲○○所犯係死刑、無
    期徒刑、最輕本刑為三年以上有期徒刑或高等法院管轄第一
    審案件以外之罪，且於本院行準備程序時就被訴事實為有罪
    之陳述，經受命法官告知簡式審判程序之旨，並聽取公訴人
    、被告之意見後，本院合議庭認無不得或不宜改依簡式審判
    程序進行之處，經評議結果，裁定改由受命法官獨任行簡式
    審判程序，合先敘明。
二、訊據被告甲○○對於上開施用第一級毒品海洛因之犯行坦承
    不諱，且警員於九十六年二月八日採集其尿液送驗，結果呈
    嗎啡陽性反應，此有列管毒品人口尿液檢體採集送驗紀錄表
    、詮昕科技股份有限公司濫用藥物尿液檢驗報告書各二份在
    卷可稽，足徵被告之自白確與事實相符。另按毒品危害防制
    條例於九十二年七月九日修正公布，自九十三年一月九日施
    行，其中第二十條、第二十三條將施用毒品之刑事處遇程序
    ，區分為「初犯」及「五年內再犯」、「五年後再犯」。依
    其立法理由之說明：「初犯」，經觀察、勒戒或強制戒治後
    ，應為不起訴處分或不付審理之裁定；經觀察、勒戒或強制
    戒治執行完畢釋放後，「五年內再犯」者，因其再犯率甚高
    ，原實施之觀察、勒戒及強制戒治既已無法收其實效，爰依
    法追訴或裁定交付審理。至於經觀察、勒戒或強制戒治執行
    完畢釋放後，「五年後再犯」者，前所實施之觀察、勒戒或
    強制戒治已足以遮斷其施用毒品之毒癮，為期自新及協助其
    斷除毒癮，仍適用「初犯」規定，先經觀察、勒戒或強制戒
    治之程序。從而依修正後之規定，僅限於「初犯」及「五年
    後再犯」二種情形，始應先經觀察、勒戒或強制戒治程序。
    倘被告於五年內已再犯，經依法追訴處罰，縱其第三次（或
    第三次以上）再度施用毒品之時間，在初犯經觀察、勒戒或
    強制戒治執行完畢釋放五年以後，已不合於「五年後再犯」
    之規定，且因已於「五年內再犯」，顯見其再犯率甚高，原
    實施觀察、勒戒或強制戒治，已無法收其實效，即應依該條
    例第十條處罰。（最高法院九十五年度第七次刑事庭會議決
    議第二點參照）。本件被告前因施用毒品，經強制戒治後，
    於九十年四月二十一日執行完畢，又於五年內之自九十一年
    底起至九十二年九月十日止，及自九十一年三月起至九十二
    年五月五日止，分別施用第一級毒品、第二級毒品，經本院
    以九十二年度訴字第八五二號分別判處有期徒刑九月、六月
    ，應執行有期徒刑一年一月確定，有臺灣彰化地方法院檢察
    署刑案資料查註紀錄表及臺灣高等法院被告全國前案紀錄表
    各一份在卷可考，則其再犯本件施用第一級毒品犯行，按諸
    前揭說明，自無毒品危害防制條例第二十條第三項規定之適
    用，而應按同條例第二十三條第二項規定，依法論科。本件
    事證明確，被告施用第一級毒品海洛因之犯行，應堪認定。
三、核被告所為，係犯毒品危害防制條例第十條第一項之施用第
    一級毒品罪。被告為施用第一級毒品，而持有該級毒品，其
    持有之低度行為，應為施用之高度行為所吸收，不另論罪。
    又被告前因施用第一級毒品、第二級毒品案件，經本院以九
    十二年度訴字第八五二號分別判處有期徒刑九月、六月，應
    執行有期徒刑一年一月確定；又因施用第一級毒品、第二級
    毒品案件，經臺灣臺中地方法院以九十三年度訴字第一四三
    六號分別判處有期徒刑一年、八月，應執行有期徒刑一年六
    月確定，上開二案嗣經送監接續執行，於九十五年四月七日
    因縮短刑期假釋出監付保護管束，甫於九十五年七月二十五
    日縮刑期滿未經撤銷假釋，而執行完畢等情，此有臺灣彰化
    地方法院檢察署刑案資料查註紀錄表及臺灣高等法院被告前
    案紀錄表各一份在卷可稽，其於受有期徒刑執行完畢後，五
    年以內故意再犯本件有期徒刑以上之罪，為累犯，應依刑法
    第四十七條第一項規定，加重其刑。爰審酌被告曾因施用毒
    品經送觀察、勒戒、強制戒治後，仍未能戒斷，再犯本案之
    罪，顯然未能善體國家設置觀察、勒戒、強制戒治機構，協
    助毒品施用者戒除毒癮之良法美意，及其犯罪之動機、目的
    、品行、智識程度、所生危害，暨犯罪後坦承犯行，態度尚
    屬良好等一切情狀，量處如主文所示之刑。
四、臺灣彰化地方法院檢察署九十六年度毒偵字第二二七三、二
    二七八號移送併案意旨略以：被告另於九十六年三月二十四
    日晚上六時許、同年四月九日下午四時許，分別在其上開住
    處及附近空地，各施用第一級毒品海洛因一次；且施用毒品
    具有成癮性，必然是反覆為之，因認被告此部分犯行與前揭
    論罪科刑業經起訴之施用第一級毒品犯行間，屬於包括一罪
    之集合犯，應移送本院併案審理等語。惟按海洛因屬中樞神
    經抑制劑，使用者固會對其產生生理及心理之依賴性，惟施
    用者是否因而對海洛因習慣成癮，仍應視施用者之施用劑量
    、施用頻率及個人耐藥性等因素而定，本件被告縱有反覆施
    用之情形，然其是否業已施用毒品成癮或有施用毒品之習慣
    ，卷內並無相關資料足以佐證，是移送併辦意旨認為被告上
    開施用第一級毒品犯行，與前揭論罪科刑業經起訴之施用第
    一級毒品犯行間，屬於包括一罪之集合犯，容有誤會，被告
    此部分施用第一級毒品犯行，自非本案起訴效力所及，本院
    即無從併予審理，應退回檢察官另行依法處理，附予敘明。
據上論斷，應依刑事訴訟法第二百七十三條之一第一項、第二百
九十九條第一項前段，毒品危害防制條例第十條第一項，刑法第
十一條前段、第四十七條第一項，判決如主文。
本案經檢察官陳茂亭到庭執行職務。
中　　華　　民　　國　　96　　年　　6 　　月　　21　　日
                  刑事第六庭    法  官  鄭舜元
以上正本證明與原本無異。
如不服本判決，應於判決送達後10日內，向本院提出上訴狀（須
附繕本）。
中　　華　　民　　國　　96　　年　　6 　　月　　26　　日
                                書記官  呂雅惠
附錄：論罪科刑法條：
毒品危害防制條例第十條：
施用第一級毒品者，處六月以上五年以下有期徒刑。
施用第二級毒品者，處三年以下有期徒刑。
